臺灣桃園地方法院民事判決　　　　　　　93年度訴字第1100號
原　　　告　甲○○
　　　　　　　　　　　　20號.
訴訟代理人　李韶生律師
被　　　告　乙○○
上列當事人間請求損害賠償事件，原告就本院93年度交簡上字第
14號過失傷害刑事案件提起附帶民事訴訟（93年度交簡附民字第
5 號），由本院刑事庭裁定移送前來，經本院於民國94年6 月15
日言詞辯論終結，判決如下：
    主  文
原告之訴及假執行之聲請均駁回。
訴訟費用由原告負擔。
    事  實
甲、原告方面：
一、聲明：
  (一)被告應給付原告新台幣（下同）2,646,000 元，及自起訴狀
    繕本送達之翌日起至清償日止，按週年利率5 ％計算之利息
    。
  (二)訴訟費用由被告負擔。
  (三)願供擔保請准宣告假執行。
二、陳述：
  (一)被告於民國92年6 月11日下午，騎乘車號PH8-977 號重型機
    車，沿桃園縣蘆竹鄉○○街，由南崁往大竹方向行駛，於同
    日下午3 時55分許，行經明德街與中華街交岔路口時，其原
    應注意車前狀況，並隨時採取必要之安全措施，且行至無號
    誌之交岔路口，應注意減速慢行，作隨時停車之準備，而依
    當時情形，又無不能注意之情事，竟疏未注意減速慢行，適
    有原告騎乘車號MD7-432 號重型機車，沿中華街由大園往桃
    園方向行駛而騎經前開交岔路口，亦疏未注意減速慢行，被
    告之機車因而撞及原告之左腳及機車左側，原告人車倒地後
    受有左股骨粉碎性骨折之傷害。被告之上開犯行，業經本院
    93年度交簡上字第14號刑事判決以過失傷害罪判處被告有期
    徒刑2 月確定在案。
  (二)按「因故意或過失，不法侵害他人之權利者，負損害賠償責
    任」，「不法侵害他人之身體或健康者，對於被害人因此喪
    失或減少勞動能力或增加生活上之需要時，應負損害賠償責
    任」，「不法侵害他人之身體、健康、名譽、自由、信用、
    隱私、貞操，或不法侵害其他人格法益而情節重大者，被害
    人雖非財產上之損害，亦得請求賠償相當之金額」，民法第
    184 條第1 項前段、第193 條第1 項、第195 條第1 項前段
    分別定有明文。被告對於原告既有前開過失侵權行為，自應
    就原告所受之損害負賠償責任。
  (三)原告所受之損害共計2,646,000 元，分述如下：
    1.醫藥費120,000元：
      原告自車禍受傷迄今，已支出醫藥費50,000元，預估日後
      復健費需要70,000元。
    2.增加日常生活上所必要之支出計40,000元：
      (1)自原告住處前往長庚紀念醫院就診之往返計程車資，單
        程需400 元，往返需800 元，原告自車禍之日起迄今，
        就診約25次，計支出20,000元。
      (2)原告因左股骨骨折，需要柺杖、輔助架，計支出3,000
        元，另購買輪椅花費17,000元。
    3.看護費：
      原告因車禍受傷需專人24小時看護，每日看護費1,800 元
      ，共需看護90日，因而支出162,000 元。
    4.減少勞動能力：
      原告原任職於雅可樂多股份有限公司（下稱雅可樂多公司
      ），月薪約36,000元，發生車禍後導致9 個月無法工作，
      因此受有324,000 元之工作損失。
    5.慰撫金：2,000,000元。
三、證據：提出長庚紀念醫院診斷證明書影本5 紙，雅可樂多公
    司出具之原告91年、92年經銷員受領製品計算書彙總表影本
    各1 紙，看護費用證明影本2 紙、免用統一發票收據影本2
    紙等為證。
乙、被告方面：
    未於言詞辯論期日到場，亦未提出書狀作何聲明或陳述。
丙、本院依職權調閱本院93年度交簡上字第14號過失傷害刑事案
    件全卷（下稱系爭刑案），及依稅務電子閘門系統查詢兩造
    之91年、92年薪資財產資料，復向長庚紀念醫院查詢原告自
    本件車禍迄今之就診情形、支出費用與復原狀況，向桃園縣
    計程車客運商業同業公會查詢自原告住處至長庚紀念醫院之
    往返車資，另向富邦產物保險股份有限公司查詢本件車禍之
    強制汽車責任保險理賠金額。
    理  由
一、本件被告經合法通知，未於言詞辯論期日到場，核無民事訴
    訟法第386 條所列各款情形，爰依原告之聲請，由其一造辯
    論而為判決。
二、原告主張：被告於92年6 月11日下午，騎乘車號PH8-977 號
    重型機車，沿桃園縣蘆竹鄉○○街，由南崁往大竹方向行駛
    ，於同日下午3 時55分許，行經明德街與中華街交岔路口時
    ，其原應注意車前狀況，並隨時採取必要之安全措施，且行
    至無號誌之交岔路口，應注意減速慢行，作隨時停車之準備
    ，而依當時情形，又無不能注意之情事，竟疏未注意減速慢
    行，適有原告騎乘車號MD7-432 號重型機車，沿中華街由大
    園往桃園方向行駛而騎經前開交岔路口，亦疏未注意減速慢
    行，被告之機車因而撞及原告之左腳及機車左側，原告人車
    倒地後受有左股骨粉碎性骨折之傷害。被告之上開犯行，業
    經本院93年度交簡上字第14號刑事判決以過失傷害罪判處被
    告有期徒刑2 月確定在案等情，業據其提出長庚紀念醫院診
    斷證明書影本5 紙（本院卷第56至60頁）在卷可憑，並經本
    院依職權調閱系爭刑案全卷無誤，被告對於上開事實已受合
    法通知而於言詞辯論期日不到場，亦未提出準備書狀爭執，
    視同自認，是前述原告主張之事實，自堪信為真。
三、按「因故意或過失，不法侵害他人之權利者，負損害賠償責
    任」，又「汽車、機車或其他非依軌道行駛之動力車輛，在
    使用中加損害於他人者，駕駛人應賠償因此所生之損害」，
    「不法侵害他人之身體或健康者，對於被害人因此喪失或減
    少勞動能力或增加生活上之需要時，應負損害賠償責任」，
    「不法侵害他人之身體、健康、名譽、自由、信用、隱私、
    貞操，或不法侵害其他人格法益而情節重大者，被害人雖非
    財產上之損害，亦得請求賠償相當之金額」，民法第184 條
    第1 項前段、第191 條之2 前段、第193 條第1 項、第195
    條第1 項前段分別定有明文。如前所述，被告因本件駕車過
    失行為致原告之身體受有前揭傷勢，原告之身體、精神上自
    因而受有痛苦，從而，原告即得依據侵權行為之法律關係請
    求被告為財產上及非財產上之損害賠償。
四、茲就原告請求之各項損害賠償有無理由，分述如下：
  (一)醫藥費：
    1.按全民健康保險法為保險法之特別法，依特別法優於普通
      法之原則，全民健康保險法第82條應優先於保險法第135
      條、第103 條之規定而為適用。全民健康保險法第82條既
      規定，保險對象因汽車交通事故，經本保險提供醫療給付
      者，本保險之保險人得向強制汽車責任保險之保險人代位
      請求該項給付。又強制汽車責任保險法第30條（查此法業
      於94年2 月5 日修正，上開條文改列於同法第32條）並規
      定，保險人依本法規定給付之保險金，視為加害人或被保
      險人之損害賠償金額之一部；加害人或被保險人受賠償請
      求時得扣除之。是加害人或強制汽車責任保險之被保險人
      於該範圍內之損害賠償責任即因而解免，全民健康保險被
      保險人於該範圍內，對於加害人之損害賠償請求權亦因之
      而喪失（參照最高法院92年度台上字第235 號、91年度台
      上字第779 號、88年度台上字第353 號判決），先予敘明
      。
    2.原告固主張：其自車禍受傷迄今支出醫藥費50,000元，預
      估日後復健費需要70,000元等語，惟經本院依職權向長庚
      紀念醫院查詢之結果，其覆稱：原告因本件車禍所支出醫
      療費用之自費部分共計15,506元，又其傷勢後續仍須回診
      接受復健治療約半年，惟此部分醫療費用為健保給付項目
      等情，有該院94年6 月1 日函文1 份及隨函檢送之醫療費
      用明細表多紙在卷可憑（見本院卷第154 至199 頁），是
      以應認原告請求之醫療費用以15,506元為有理由，至其餘
      數額及預估復健費70,000元等節，原告並未提出相關依據
      以佐其說，故不應准許。
  (二)增加日常生活上所必要之支出：
    1.原告主張：其自住處前往長庚紀念醫院就診之往返計程車
      資，單程需400 元，往返需800 元，自車禍之日起迄今就
      診約25次，計支出20,000元等情，核與本院依職權向桃園
      縣計程車客運商業同業公會、長庚紀念醫院分別查詢之車
      資與就診情形等結果大致相符（桃園縣計程車客運商業同
      業公會94年5 月5 日之回函，附於本院卷第143 頁；長庚
      紀念醫院回覆之資料，詳如前述），堪認屬實，是以原告
      此部分之請求即屬有據，應予准許。
    2.原告另主張：因左股骨骨折，購買柺杖、輔助架、輪椅，
      計支出3,000 元、17,000元等情，有其提出之免用統一發
      票收據影本2 紙在卷可憑（本院卷第46頁），堪予採信，
      而前開購買用品核為其所受傷勢所必需，是以原告此部分
      請求亦應准許。
    3.合計此部分原告之請求40,000元，均為有理由。
  (三)看護費：
    1.原告主張：因車禍受傷後需專人24小時看護，每日看護費
      1,800 元，共需看護90日，因而支出162,000 元等語，惟
      據長庚紀念醫院之回函所示，原告於住院期間始需他人協
      助照護日常生活，有該院94年2 月24日函文1 份在卷可憑
      （本院卷第125 頁），而原告因本件車禍之住院期間為92
      年6 月11日起至同年6 月19日（計9 日）及93年3 月10日
      起至同年3 月19日（計10日），共計19日，此有長庚紀念
      醫院檢送之醫療費用明細表2 紙附卷可參（本院卷第156
      、157 頁），是以原告請求之看護費，應以34,200元（
      1,800 ×19＝34,200）為有理由，逾此部分則屬無據，不
      應准許。
    2.原告雖另提出看護費用證明影本2 紙為憑（本院卷第44至
      45頁），惟查，上開看護費用證明所載之看護期間、看護
      費用等，與原告所請求之金額、內容均不相符，自難採為
      其請求之依據，併予敘明。
  (四)減少勞動能力：
    原告原任職於雅可樂多公司擔任飲料經銷員一節，有其提出
    之91年、92年經銷員受領製品計算書彙總表影本各1 紙（本
    院卷第71、72頁）為憑，惟觀諸上開彙總表，可知原告於發
    生車禍前5 個月之平均月收入為21,291元（92年6 月11日發
    生車禍，其於92年1 至5 月之總收入為106,456 元，即平均
    為21,291元，小數點以下四捨五入）。另查，原告於車禍後
    所需休養期間約半年，休養期間內應可從事文書性質之工作
    ，此有長庚紀念醫院94年2 月24日函文可憑（本院卷第125
    頁）。準此，考量原告所受之傷勢及其復原情況，應認原告
    於車禍後之半年期間喪失60％之勞動能力，則其請求之工作
    損失應以76,648元（21,291×6 ×60％＝76,648）為有理由
    ，逾此部分之請求則屬無據，不應准許。
  (五)慰撫金：
    原告因本件車禍受有身體傷害，已如前述，其精神上自受有
    痛苦，審酌兩造之身分、地位、經濟狀況（原告職業為飲料
    經銷員，被告無業，參照系爭刑案之警詢筆錄所載；另兩造
    之財產狀況，為雙方名下均無財產，參照本院依職權以稅務
    電子閘門系統查詢之兩造91年、92年薪資財產資料，附於本
    院卷第29至34頁）及車禍發生情節等一切情狀，因認原告得
    請求之慰撫金以300,000 元為適當，逾此金額之請求，則屬
    過高。
  (六)總計，原告因本件車禍所受之損害為466,354元。
五、按「損害之發生或擴大，被害人與有過失者，法院得減輕賠
    償金額，或免除之」，民法第217 條第1 項定有明文。如前
    所述，本件車禍之發生，雙方均有過失，而審酌前述之肇事
    情節，本院認定雙方之過失責任比例各為2 分之1 ，則依前
    開條文之規定，爰予減輕被告之賠償責任，從而原告所受損
    害之金額應僅由被告負擔2 分之1 ，始屬適當。
六、再查，原告於車禍後已領得強制汽車責任保險理賠金463,14
    7 元一情，業經本院依職權向富邦產物保險股份有限公司查
    詢屬實，有該公司94年1 月28日函文1 份附卷可參（本院卷
    第81頁），並為原告所不否認，堪認為真。依強制汽車責任
    保險法第32條規定：「保險人依本法規定給付之保險金，視
    為加害人或被保險人損害賠償金額之一部分；加害人或被保
    險人受賠償請求時，得扣除之」，原告既已自強制汽車責任
    保險之保險人領得前開理賠金，從而原告向被告所得請求之
    賠償金額中，依法自應扣除前開理賠金額。
七、綜上所述，原告基於侵權行為之相關規定，請求被告負損害
    賠償責任一節，固屬有據，惟因其所得請求之損害賠償金額
    為233,177 元（466,354 ×1/2 ＝233,177）， 於扣除強制
    汽車責任保險理賠金463,147 元後，已無剩餘，是以原告請
    求被告給付2,646,000 元，及自起訴狀繕本送達之翌日起至
    清償日止，按週年利率5 ％計算之法定遲延利息，即為無理
    由，應予駁回。至原告假執行之聲請，因其訴遭駁回而失所
    附麗，應併予駁回。
八、據上論結，本件原告之訴為無理由，依民事訴訟法第385 條
    第1 項前段、第78條，判決如主文。
中　　華　　民　　國　　94　　年　　6 　　月　　29　　日
                  民事第三庭    法　官　周玉
以上正本係照原本作成
如對本判決上訴，須於判決送達後20日內向本院提出上訴狀
中　　華　　民　　國　　94　　年　　6 　　月　　29　　日
                                書記官　劉致芬
